臺灣高等法院臺南分院刑事判決
110年度交上易字第163號
上  訴  人  
即  被  告  陳文煌
上列上訴人因公共危險案件，不服臺灣臺南地方法院109年度交
易字第1194號中華民國110年1月28日第一審判決（起訴案號：臺
灣臺南地方檢察署109年度偵字第22564號），提起上訴，本院判
決如下：
    主  文
上訴駁回。
    犯罪事實
一、陳文煌前因酒後駕車之公共危險案件，經臺灣臺南地方法院
    （下稱原審法院）以104年度交簡字第2009號判決處有期徒
    刑5月確定，於民國105年7月14日易科罰金執行完畢。詎其
    仍不知悔改，猶於109年11月26日22時許，在臺南市○區○○路
    000巷0號住處內飲用啤酒3瓶後，明知飲酒後吐氣所含酒精
    濃度達每公升0.25毫克以上，不得駕駛動力交通工具，仍於
    飲酒後未待酒精消退，基於酒後駕車致交通公共危險之故意
    ，於同日23時許自該處騎乘車牌號碼000-000號普通重型機
    車上路，嗣於同日23時18分許行經臺南市南區新興路與慶南
    街口時，因闖越紅燈為警盤查攔檢，復因其身上酒氣濃厚，
    為警於同日23時37分施以酒測，測得其吐氣所含酒精濃度為
    每公升0.65毫克，始悉上情。
二、案經臺南市政府警察局第六分局報告臺灣臺南地方檢察署偵
    查起訴。
    理  由
壹、證據能力部分：
一、按被告以外之人於審判外之言詞或書面陳述，除法律有規定
    者外，不得作為證據，刑事訴訟法第159條固定有明文，惟
    被告以外之人於審判外之陳述，雖不符同法第159條之1至之
    4規定，而經當事人於審判程序同意作為證據，法院審酌該
    言詞陳述或書面陳述作成時之情況，認為適當者，亦得為證
    據；又當事人、代理人或辯護人於法院調查證據時，知有第
    159條第1項不得為證據之情形，而未於言詞辯論終結前聲明
    異議者，視為有前項之同意，同法第159條之5亦定有明文。
    其立法意旨在於傳聞證據未經當事人之反對詰問予以核實，
    原則上先予排除，惟若當事人已放棄詰問或未聲明異議，基
    於證據資料愈豐富，愈有助於真實發現之理念，且強化言詞
    辯論原則，法院自可承認該傳聞證據例外擁有證據能力。經
    查，本判決以下所引用被告以外之人於審判外之言詞及書面
    陳述，檢察官及被告於本院審理期日均表示同意有證據能力
    （見本院卷第52頁），本院審酌上開證據作成時之情況，並
    無違法取證或不當情事，且與本案待證事實具有相當關聯性
    ，以之作為證據應屬適當，均有證據能力。
二、本判決下列所引用之其餘非供述證據，並無證據證明係公務
    員違背法定程序所取得，亦無顯有不可信之情況，且經本院
    於審理期日踐行合法調查程序，該等證據自亦具有證據能力
    。
貳、實體部分：
一、認定事實所憑證據及理由：
    前揭犯罪事實，業據被告陳文煌於警詢時、偵查中、原審及
    本院審理中均坦承不諱，復有臺南市警察局道路當事人酒精
    測定紀錄表、臺南市政府警察局舉發違反道路交通管理事件
    通知單、呼氣酒精測試器檢定合格證書、證號查詢機車駕駛
    人、車輛詳細資料報表查詢結果各乙份附卷足憑，可佐被告
    前開出於任意性之自白核與事實相符，得採為認定事實之證
    據。本案事證明確，被告犯行堪以認定，應予依法論科。
二、論罪及刑罰加重事由：　　
（一）核被告所為，係犯刑法第185 條之3 第1 項第1 款之駕駛
      動力交通工具而有吐氣所含酒精濃度達每公升0.25毫克以
      上情形罪。
（二）又被告曾於105年7月14日受如事實欄所載之罪刑執行完畢
      等情，有臺灣高等法院被告前案紀錄表在卷可按，其受有
      期徒刑執行完畢後，5年以內故意再犯本件有期徒刑以上
      之罪，符合刑法第47條第1 項之累犯要件，基於累犯者有
      其特別惡性及對刑罰反應力薄弱等立法理由，並非不分情
      節一律加重其最低本刑之理（司法院大法官釋字第775 號
      意旨參照），本院審酌被告前犯同一罪名之不能安全駕駛
      之公共危險案件，經判處徒刑並經執行後，猶漠視法紀、
      枉顧公眾往來人車之生命、身體、財產安全，而於前案執
      行完畢4年餘又再度為本案不能安全駕駛之公共危險犯行
      ，顯見其意志不堅，缺乏自制力，未能記取前案論罪科刑
      之教訓，確有對刑罰反應之能力薄弱之情況，且考量被告
      所犯不能安全駕駛之公共危險犯罪，對交通往來之公眾造
      成潛在危害非輕，認應依刑法第47條第1 項之規定予以加
      重其刑。
參、駁回上訴之理由：
（一）原審認定被告本件公共危險犯行之事證明確，適用刑法第
      185條之3第1項第1款、第47條第1項，刑法施行法第1條之
      1第1項等規定，並審酌被告雖主張其上次酒駕犯行係104
      年間，距本次犯行已久，且其尚需照顧年歲已高且需就醫
      之母親，請求從輕量刑等語，惟被告屢屢再犯酒駕犯行，
      本案犯行已屬6犯，顯未因刑之執行而有所警惕，且本案
      之吐氣所含酒精濃度高達每公升0.65毫克，顯見其除漠視
      自己安危，尤枉顧法律禁止規範與公眾道路通行之安全，
      對交通往來顯已造成高度危險，被告若謂尚有母親需其照
      料，更應謹慎行事，念及自身及大眾行車之安全，以及過
      往觸犯刑罰之教訓，不再有酒醉駕車之情形，而非於再犯
      酒醉駕車犯行之後，再以照顧母親之事由請求從輕量刑，
      故仍認被告所為實不宜予以輕縱，若不量處適當之刑，恐
      不足以促使其心生警惕而避免再犯，復參酌被告坦承犯行
      ，態度尚佳，及其於原審自陳係高中畢業、目前從事臨時
      工作、已婚、育有3名子女、罹患持續性情緒障礙及憂鬱
      症之智識程度、生活狀況等一切情狀，量處有期徒刑10月
      ，核其認事用法並無違誤，量刑亦屬妥適，應予維持。
（二）被告提起上訴，理由略以：本人陳文煌現在靠打零工為生
      ，因家中有一位80歲母親需要我載他每星期約2、3次去醫
      院。母親有慢性病、高血壓、胃潰瘍等病狀，家中只剩我
      一個人服侍在家母身旁。現又與妻子分居，長兄已死，家
      中無人服侍家母去看醫生及照料生活起居。家中又有3個
      小孩需要輔導生活，且本人在104年度聲字第282號併執行
      有期徒刑7月確定，於106年1月25日罰金繳清執行完畢，
      至今已5年多。上次酒駕犯行於104年間，距本次犯行已久
      。因被告尚有母親及小孩需要照料，懇請從輕量刑，能有
      機會改過，並能服侍母親身旁，加以照顧，不希望黑髮人
      送白髮人，誠懇請法官讓為人子女有機會改過云云。
（三）然按刑之量定，為求個案裁判之妥當性，法律賦予法院裁量之權。量刑輕重，屬為裁判之法院得依職權自由裁量之事項，苟其量刑已以行為人之責任為基礎，並斟酌刑法第57條各款所列情狀，在法定刑度內，酌量科刑，如無偏執一端，致明顯失出失入情形，上級審法院即不得單就量刑部分遽指為不當或違法。被告前自100年間起，即曾因酒後駕車之公共危險案件，先後5次經法院判刑，分別為：（1）經原審法院100年度交簡字第811號判決判處有期徒刑2月確定；（2）經原審法院103年度交簡字第1404號判決判處有期徒刑6月確定；（3）經臺灣高雄地方法院103年度交簡字第6426號判決判處有期徒刑2月，併科罰金新臺幣3萬元確定；（4）經原審法院104年度交簡字第2009號判決判處有期徒刑5月確定；（5）經臺灣高雄地方法院104年度審交易字第1001號判決判處有期徒刑6月確定，本次已是第6次犯酒後駕車公共危險罪，核其遭法院先後判處上開有期徒刑，雖逐漸加重刑罰，甚至已判處有期徒刑6月，被告應可知再犯相同之罪即可能遭判處超過有期徒刑6月之刑度而不得易科罰金，均未使被告有所警惕，本次亦係於105年7月14日執行完畢後4年餘即再犯，且酒測值高達每公升0.65毫克，顯然上開判刑、執行未能使被告將「酒後不得駕車」乙事銘記在心。又本件被告明知自己已飲酒過量，如欲出門應尋求其他代步方式，卻仍心存僥倖，猶漠視法院多次易科罰金之寬典，再為本次之犯行，絲毫未慮及自己酒後駕車可能導致自己或他人之交通危險，顯然惡性非輕，堪認在機構外處遇已無法矯治其犯行。至被告所述若係入監，將致無法照顧母親乙節，其明知上情，自應於前數次受易科罰金之宣告時即有警惕，避免再犯將自己陷入上開困境，難以做為本次從輕量刑之事由，原審量處有期徒刑10月，難認過重或有失平等原則。是以，被告提起上訴，指摘原判決不當，並無理由，應予駁回。
據上論斷，應依刑事訴訟法第368條，判決如主文。
本案經臺灣臺南地方檢察署檢察官陳奕翔提起公訴，臺灣高等檢
察署臺南檢察分署檢察官蘇南桓到庭執行職務。
中　　華　　民　　國　　110 　年　　4 　　月　　21　　日
                  刑事第四庭    審判長法  官  郭玫利
                                      法  官  蔡廷宜
                                      法  官  曾子珍
以上正本證明與原本無異。
不得上訴。
　　　　　　　　　　　　　　　　　　　書記官  李淑惠　　
中　　華　　民　　國　　110 　年　　4 　　月　　21　　日
附錄法條:
中華民國刑法第185條之3第1項：
駕駛動力交通工具而有下列情形之一者，處2年以下有期徒刑，
得併科20萬元以下罰金：
一、吐氣所含酒精濃度達每公升零點二五毫克或血液中酒精濃度
    達百分之零點零五以上。
二、有前款以外之其他情事足認服用酒類或其他相類之物，致不
    能安全駕駛。
三、服用毒品、麻醉藥品或其他相類之物，致不能安全駕駛。